【裁判字號】    95,交簡上,130
【裁判日期】    951204
【裁判案由】    過失傷害
【裁判全文】
臺灣桃園地方法院刑事判決           95年度交簡上字第130號
上  訴  人  台灣桃園地方法院檢察署檢察官
被      告  甲○○
上列上訴人因被告過失傷害案件，不服本院95年度壢交簡第1225
號，中華民國95年6 月23日第一審判決（聲請簡易判決處刑案號
：95年度偵字第7193號），提起上訴，本院管轄之第二審地方法
院合議庭判決如下：
    主  文
上訴駁回。
甲○○緩刑貳年。
    事  實
一、甲○○於民國94年11月4 日晚間，駕駛車牌號碼8872-DN 號
    ，沿桃園縣新屋鄉○○路由西往東方向行駛，嗣於同日晚間
    22時30分許，行經桃園縣新屋鄉○○路504 號前，欲左轉進
    入中正路之際，本應注意車輛行駛時，駕駛人應注意車前狀
    況，隨時採取必要之安全措施，及汽車行駛至交岔路口時，
    轉彎車應讓直行車先行，左轉彎時，應行至交岔路口中心處
    左轉，並不得占用來車道搶先左轉，且依當時天候晴、光線
    為夜間有照明，路面為柏油道路乾燥、平坦、無缺陷及障礙
    物等情狀，並無不能注意之情事，竟疏未注意及此，於左轉
    彎通過上開交岔路口時，未注意車前狀況，且未達該路口即
    貿然搶先左轉，適有酒後已達不能安全駕駛動力交通工具而
    疏未注意車前狀況之乙○○騎乘車牌號碼NMH-902 號重型機
    車（乙○○所犯公共危險罪，業據本院以95年度壢交簡字第
    207 號判處罰金二萬元確定）其後搭載丙○○，沿中正路往
    中山路方向行駛，二車遂於上開交岔路口發生碰撞，致乙○○、丙○○人車倒地，乙○○受有左側股骨開放性骨折、右
    側脛骨開放性骨折、右橈骨骨折、骨盆骨折、骨髓炎、大腸
    外膜撕裂等傷害，丙○○則受有頭部外傷併顱內出血之傷害
    。甲○○於肇事後，於有偵查權限之機關發覺其犯罪前，向
    前來現場處理車禍事故之警員蔡育政承認係其駕車發生車禍
    ，而自首並接受裁判。
二、案經乙○○於警詢時提出告訴、丙○○於檢察官偵訊時提出
    告訴，並由桃園縣政府警察局楊梅分局報告臺灣桃園地方法
    院檢察署檢察官偵查後聲請簡易判決處刑。
    理  由
一、上開犯罪事實，業據被告甲○○坦認在卷，核與告訴人乙○○、丙○○之指述相符，復有桃園縣政府警察局楊梅交通小
    隊所製作之道路交通事故調查報告表（一）、（二）及現場
    圖各一份、車禍現場照片十八張在卷可資佐證；而告訴人乙○○於酒後駕車，車禍發生後經測得血液酒精濃度為186.8M
    G/DL（換算呼氣酒精濃度為0.93MG/L）一節，亦有怡仁綜合
    醫院生化檢驗報告單一紙、桃園縣政府警察局舉發違反道路
    交通管理事件通知單一份在卷可稽；至告訴人乙○○、丙○○因本件車禍而受有前揭傷害等情，則有長庚紀念醫院林口
    分院診斷證明書二紙在卷可憑，均足堪認定。
二、按汽車行駛時，駕駛人應注意車前狀況，並隨時採取必要之
    安全措施；又左轉彎時，應行至交岔路口中心處左轉，並不
    得占用來車道搶先左轉，且轉彎車應讓直行車先行，道路交
    通安全規則第94條第3 項、第102 條第1 項第4 款、第6 款
    定有明文。被告駕車即應注意上開規定，且依當時天候晴、
    光線為夜間有照明，路面為柏油道路乾燥、平坦、無缺陷及
    障礙物等情狀，並無不能注意之情事，竟疏未注意而違反上
    開法規之誡命而肇事，被告對於本件車禍之發生自有過失甚
    明；而被告之過失行為，與告訴人二人該等受傷結果間有相
    當因果關係，是雖告訴人乙○○對於車禍之發生亦同有因酒
    後駕車而疏未注意車前狀況之過失，然此當無解於被告之刑
    責。從而，本件事證明確，被告犯行洵堪認定。
三、核被告所為，係犯行為時刑法第二百八十四條第一項前段之
    過失傷害罪。被告以一過失行為，同時致告訴人二人分別受
    有前述傷害，為想像競合犯，應依修正前刑法第55條規定，
    仍從重論以一過失傷害罪。又被告於本件車禍發生後，在有
    偵查權限之機關發覺其犯罪前，即向警員蔡育政承認其駕車
    發生前揭車禍，並進而接受裁判，有桃園縣政府警察局道路
    交通事故肇事人自首情形紀錄表一紙在卷可稽，足認被告確
    於本件車禍發生後，有向警員自首之情事，被告顯已該當修
    正前刑法第62條前段自首規定之要件，應依該規定減輕其刑
    。
四、原審為如前述之論斷，並審酌被告被告之過失情節、無前科
    紀錄之素行、告訴人二人所受傷害程度、被告犯後未與告訴
    人二人達成民事上和解等一切情狀，量處有期徒刑三月，核
    其認事用法，均無違誤。告訴人乙○○以原審量刑過輕委請
    檢察官提出上訴，為無理由，其等上訴均應予駁回。
五、末查被告前未曾因故意犯罪受有期徒刑以上刑之宣告，此有
    台灣高等法院被告前案紀錄表一份在卷可按，其因一時疏失
    而肇事，事後業已與告訴人達成民事和解，是被告經此偵審
    程序及科刑教訓後，日後行車自當知所警惕，信無再犯之虞
    ，本院因認前開宣告之刑以暫不執行為適當，爰併宣告緩刑
    二年，以啟自新。
六、新舊法適用之說明：被告行為後，刑法關於罰金刑之計算單
    位及處罰、自首、易科罰金之折算標準之規定，業於94 年1
    月7 日修正公布，並於95年7 月1 日施行，此修正雖非犯罪
    構成要件之變更，但顯已影響行為人刑罰之法律效果，自屬
    法律有變更，依新法第2 條第1 項規定，比較新、舊法結果
    ，仍應綜合比較後適用較有利於被告之法律（最高法院95年
    第8 次刑事庭會議決議參照），茲分述如下：
  1.關於罰金刑之計算單位及處罰部分：修正前刑法第33條第5
    款規定「罰金：1 元以上。」，修正後刑法第33條第5 款規
    定「罰金：新臺幣1,000 元以上，以百元計算之」；另95年
    6 月14日修正公布刑法施行法第1 條之1 ：「中華民國94年
    1 月7 日刑法修正施行後，刑法分則編所定罰金之貨幣單位
    為新臺幣。94年1 月7 日刑法修正時，刑法分則編未修正之
    條文定有罰金者，自94年1 月7 日刑法修正施行後，就其所
    定數額提高為30倍。但72年6 月26日至94年1 月7 日新增或
    修正之條文，就其所定數額提高為3 倍」。是本件被告所犯
    過失傷害犯行關於法定罰金刑部分，依修正前之規定為銀元
    一元以上銀元五千元以下（依罰金罰鍰提高標準條例第1 條
    前段提高10倍），即新台幣三元以上一萬五千元以下；依修
    正後規定則為新台幣一仟元以上新台幣一萬五千元以下。
  2.自首之規定：修正前刑法第62條規定：「對於未發覺之罪自
    首而受裁判者，減輕其刑。但有特別規定者，依其規定。」
    ；修正後刑法第62條則規定：「對於未發覺之罪自首而受裁
    判者，得減輕其刑。但有特別規定者，依其規定。」，是有
    關自首之規定，依照修正前刑法第62條之規定為「必減」其
    刑，修正後則改為「得減」其刑。
  3.易科罰金之折算標準部分：修正前刑法第41條第1 項前段規
    定：「犯最重本刑為5 年以下有期徒刑以下之刑之罪，而受
    6 個月以下有期徒刑或拘役之宣告，因身體、教育、職業、
    家庭之關係或其他正當事由，執行顯有困難者，得以1 元以
    上3 元以下折算1 日，易科罰金。」又被告行為時之易科罰
    金折算標準，修正前罰金罰鍰提高標準條例第2條 前段（現
    已刪除）規定，就其原定數額提高為100 倍折算一日，則本
    件被告行為時之易科罰金折算標準，應以銀元三百元折算一
    日，經折算為新臺幣後，應以新臺幣九百元折算為一日；修
    正後刑法第41條第1 項前段則規定：「犯最重本刑為5 年以
    下有期徒刑以下之刑之罪，而受6 個月以下有期徒刑或拘役
    之宣告者，得以新臺幣1,000 元、2,000 元或3,000 元折算
    1 日，易科罰金。」則是以新台幣一千元折算一日。
  4.經綜合比較前述新、舊法結果，修正後規定並未較有利於行
    為人，則應依修正後刑法第2 條第1 項前段規定，適用行為
    時（即修正前）之法律。
  5.是依以往實務之見解，認原判決未及比較適用新舊法時，上
    訴後，雖比較結果以舊法有利於行為人，而原判決別無其他
    撤銷事由，仍應由本院以此為由撤銷改判。惟修正後之規定
    係以適用行為時法為原則，因此原判決雖未及比較適用，然
    上訴本院後，經比較新舊法，行為後之法律並非較有利於行
    為人，仍應適用行為時法，則原判決適用行為時法即無不當
    ，自不構成撤銷之事由。
據上論斷，應依刑事訴訟法第455 條之1 第1 項、第3 項、第36
8 條，刑法第74條第1項第1款，判決如主文。
本案經檢察官鄭東峰到庭執行職務。
中    華    民    國    95    年    12    月     4    日
                      交通法庭審判長法  官  游  紅  桃
                                    法  官  江  俊  彥
                                    法  官  陳  雪  玉
以上正本證明與原本無異。
不得上訴。
                                    書記官  戴  育  萍
中    華    民    國    95    年    12    月    5     日


司法院資訊處製作；財團法人民間司法改革基金會備份。
